臺灣臺南地方法院民事判決　　　　　　　 99年度婚字第180號
原　　　告　曾耀煌
被　　　告　林碧嬌中國大陸地.
上列當事人間請求離婚事件，經本院於民國100年2月22日言詞辯
論終結，判決如下：
    主      文
准原告與被告離婚。
訴訟費用新臺幣肆仟元由被告負擔。
    事實及理由
壹、程序方面：
一、按訴狀送達後，原告不得將原訴變更或追加他訴。但請求之
    基礎事實同一者，不在此限，民事訴訟法第255條第1項第2
    款定有明文。
二、經查，本件原告起訴時，其起訴書狀所主張之訴訟標的法律
    關係為民法第1052條第1項第5款之「夫妻之一方以惡意遺棄
    他方在繼續狀態中」，嗣原告於100年2月22日言詞辯論期日
    當庭以言詞變更訴訟標的為民法第1052條第2項「有民法第
    1052條第1項以外之重大事由，難以維持婚姻者，夫妻一方
    得請求離婚。但其事由應由夫妻一方負責者，僅他方得請求
    離婚。」經記明筆錄在案，有本院100年2月22日言詞辯論筆
    錄在卷可稽，核原告所為係訴訟標的之變更，其變更前後，
    請求之基礎事實均同一，參諸上開規定，原告所為訴訟標的
    之變更即為法之所許，合先敘明。
三、本件被告未於言詞辯論期日到場，核無民事訴訟法第386條
    所列各款情形，爰依原告之聲請，由其一造辯論而為判決。
貳、實體方面：
一、本件原告起訴主張：
  (一)原告曾耀煌（男，民國○○年○月○○日生，身分證統一編號：
    Ｚ000000000號）與被告林碧嬌（女，65年5月9日生，中國大
    陸地區人民）於95年12月20日在中國福建省福州市登記結婚
    ，96年8月24日在我國戶政機關辦理結婚登記，兩造未育有
    子女，目前婚姻關係存續中。
  (二)兩造結婚後，被告於96年7月27日來臺居住，因兩造個性、
    觀念、理念不合，無法共同生活，兩造口角爭吵，被告要求
    回去中國大陸，原告亦同意被告回去中國大陸，被告因此在
    97年4月3日返回中國大陸，兩造即分居至今，分居期間，彼
    此都沒有再互動聯絡，雙方均無意再維持婚姻關係，兩造間
    顯然存有難以維持婚姻之重大事由存在，爰依民法第1052條
    第2項規定，提起本件訴訟等情。並聲明：准原告與被告離
    婚。
二、被告未於言詞辯論期日到場，亦未提出書狀作任何聲明或陳
    述。
三、得心證之理由：
  (一)按結婚或兩願離婚之方式及其他要件，依行為地之規定。判
    決離婚之事由，依臺灣地區之法律。夫妻之一方為臺灣地區
    人民，一方為大陸地區人民者，其結婚或離婚之效力，依臺
    灣地區之法律。臺灣地區與大陸地區人民關係條例第52條第
    1 項、第2項及第53條定有明文。
  (二)原告主張被告為中國大陸地區人民，兩造於95年12月20日在
    中國福建省福州市登記結婚，96年8月24日在我國戶政機關
    辦理結婚登記，兩造未育有子女，目前婚姻關係存續中之事
    實，業據原告提出戶籍謄本為證，並經本院向臺南市東區戶
    政事務所調閱兩造結婚登記相關資料，有臺南市東區戶政事
    務所99年4月7日南市東戶三字第09900020370號函及所附結
    婚登記申請書、公證書、結婚證公證書、財團法人海峽交流
    基金會證明書、戶籍謄本等在卷足稽，核屬相符，堪信為真
    正。因之，依上開規定關於兩造判決離婚之事由，應依臺灣
    地區之法律。
  (三)次按夫妻之一方，有民法第1052 條第1項10款以外之重大事
    由，難以維持婚姻者，夫妻一方得請求離婚。但其事由應由
    夫妻一方負責者，僅他方得請求離婚，民法第1052條第2項
    定有明文。次按民法第1052條第2項規定，有同條第一項以
    外之重大事由，難以維持婚姻者，夫妻之一方得請求離婚。
    是否有難以維持婚姻之重大事由，判斷標準為婚姻是否已生
    破綻而無回復之希望，此不可由原告已喪失維持婚姻意欲之
    主觀面加以認定，而應依客觀的標準，即難以維持婚姻之事
    實，是否已達於倘處於同一境況，任何人均將喪失維持婚姻
    希望之程度以決之（參照最高法院87年度臺上字第1304號判
    決）。又民法第1052條第2項所稱「有前項以外之重大事由
    ，難以維持婚姻者」，係抽象的、概括的離婚事由，此乃緣
    於民國74年修正民法親屬編時，為因應實際需要，參酌各國
    立法例，導入破綻主義思想所增設。但其事由應由夫妻一方
    負責者，僅他方得請求離婚，是其所採者為消極破綻主義精
    神，而非積極破綻主義。關於「難以維持婚姻之重大事由」
    ，其判斷之標準為婚姻是否已生破綻而無回復之希望。而婚
    姻是否已生破綻無回復之希望，則應依客觀之標準，即難以
    維持婚姻之事實，是否已達於倘處於同一境況，任何人均將
    喪失維持婚姻意欲之程度而定。至於同條項但書所規定「難
    以維持婚姻之重大事由應由夫妻之一方負責者，僅他方得請
    求離婚」，乃因如肯定有責配偶之離婚請求，無異承認恣意
    離婚，破壞婚姻秩序，且有背於道義，尤其違反自己清白（
    clean hands)  之法理，有欠公允，同時亦與國民之法感情
    及倫理觀念不合，因而採消極破綻主義。倘該重大事由，夫
    妻雙方均須負責時，應比較衡量雙方之有責程度，僅責任較
    輕之一方得向責任較重之他方請求離婚，如有責程度相同時
    ，雙方均得請求離婚，始屬公允，是責任較重之一方應不得
    向責任較輕之之他方請求離婚（參照最高法院94年度臺上字
    第115號判決）。
  (四)次查，原告主張兩造結婚後，被告於96年7月27日來臺居住
    ，因兩造個性、觀念、理念不合，無法共同生活，兩造口角
    爭吵，被告要求回去中國大陸，原告亦同意被告回去中國大
    陸，被告因此在97年4月3日返回中國大陸，兩造即分居至今
    ，分居期間，彼此都沒有再互動聯絡，雙方均無意再維持婚
    姻關係等情，經本院依職權向內政部入出國及移民署調閱被
    告出入境資料，查明被告確在96年7月27日入境，97年4月3
    日出境，有內政部入出國及移民署99年4月19日移署資處鈺
    字第0990050681號函在卷足稽，核與原告主張之事實大致相
    符，尚堪信原告主張之事實為真正。
  (五)查，兩造結婚後僅在臺灣地區共同生活約8個多月左右，被
    告即在97年4月3日依其自由意願返回中國大陸地區，迄今為
    止，被告均未再來臺灣地區與原告同居，彼此亦無聯絡，兩
    造分居迄今已達2年10個月之久，已長期無互動往來，足信
    兩造分居日久，已無互信互諒之基礎，各自獨立生活，形同
    陌路，客觀上兩造之婚姻關係已屬有名無實而生破綻。而現
    代婚姻係以男女雙方之感情為基礎，以雙方心投意合，相互
    溝通扶持，彼此容忍，共同經營婚姻生活為要件，倘雙方情
    意已絕，溝通之途塞容忍之度無，共圖營生之念滅，則其婚
    姻基礎已頹，任何人處於同一境況，均將喪失維持婚姻之意
    欲與希望，應構成民法第1052條第2項難以維持婚姻之重大
    事由。再審酌上開兩造婚姻關係破裂之事由，係因兩造個性
    、觀念、理念不合，無法共同生活，此為原告所自承，又被
    告既未到庭舉證證明兩造個性、觀念、理念不合，是因原告
    之偏差行為所致及原告可責性較重，自應認為兩造均有同等
    程度之可歸責性，揆諸上開說明，兩造均得請求判決離婚。
    因之，原告依民法第1052條第2項規定，請求判決離婚，依
    法並無不合，應予准許。
五、本件訴訟費用應由敗訴之被告負擔。經查，原告支出第一審
    訴訟費用（裁判費）新臺幣（下同）3,000元、登報費用1,0
    00元，合計4,000元，應由被告負擔，爰確定如主文第二項
    所示。
六、據上論結，本件原告之訴為有理由，依民事訴訟法第385條
    第1項前段、第78條、第87條第1項，判決如主文。
中    華    民    國   100    年    2     月    25    日
                  家事法庭    法  官  鄭  彩  鳳
以上正本係照原本作成。
如對本判決上訴，須於判決送達後20日內向本院提出上訴狀。如
委任律師提起上訴者，應一併繳納上訴審裁判費。
中    華    民    國   100    年    2     月    25    日
                              書記官  陳  世  明